【裁判字號】    89,上訴,958
【裁判日期】    890822
【裁判案由】    懲治走私條例等
【裁判全文】
臺灣高等法院高雄分院刑事判決          八十九年度上訴字第九五八號
    上訴人
    即被告  乙○○
右上訴人因懲治走私條例等案件，不服臺灣高雄地方法院八十九年度訴字第六三六號
中華民國八十九年六月十三日第一審判決（起訴案號：臺灣高雄地方法院檢察署八十
九年度偵字第四八三０、五三二六號），提起上訴，本院判決如左：
      主      文
原判決撤銷。
乙○○連續運送私運管制物品進口逾公告數額之走私物品，處有期徒刑捌月，緩刑
年。
未貼專賣憑證洋菸大衛杜夫牌貳萬仟肆佰捌拾包，卡迪亞牌貳仟伍佰包，均沒收。
      事      實
一、乙○○基於意圖販賣未貼專賣憑證及為自運送私運管制物品之概括犯意，先於八
    十九年二月二十日左右，在高雄市前鎮區○○○路附近向綽號「阿林」年約四十
    歲之不詳姓名男子，以每條（十包）新台幣（下同）二百二十元之價格購入私運
    進口逾公告數額未貼專賣憑證之走私洋菸大衛杜夫牌一千八百四十八條，駕駛其
    弟謝伯旻所有車牌號碼Ｅ四─八二二三號自用小貨車，將上開洋菸運送至高雄縣
    鳳山市○○街九十三號其租屋處藏匿，擬伺機以每條加價五元之價格販售圖利，
    同年月二十二日上午十時許，乙○○又經該綽號「阿林」者之招攬，於前開翠亨
    北路附近，以每箱（五百包）五千元之價格，向其買入私運管制進口逾公告數額
    未貼專賣憑證之走私洋菸大衛杜夫牌五千包、卡亞牌二千五包包，擬以每箱加
    價五百元之價格，販售予高雄縣、市之不特定檳榔業者，乙○○將購得之洋菸裝
    載於前揭小貨車後，於同日上午十時四十分許，行至鳳山市○○街一百十一號加
    達貨運快遞站前，旋即為據報尾隨跟縱之警員攔阻查獲，並從該車上扣得完稅價
    格十七萬六千九百九十二元之走私洋菸大衛杜夫牌五千包、卡亞牌二千五百元
    ，乙○○經移送台灣高雄地方法院檢察官，於檢察官訊畢以五萬元交保釋放後，
    於同年月二十九日十三時許，在鳳山市○○街九十三號租屋處，正將前開先前藏
    放該處之走私洋菸搬運至前揭貨車之際，再度為警查獲，並扣得完稅價格四十二
    萬三千五百六十八元之走私洋菸大衛杜夫牌一萬八千四百八十包。
二、案經台灣高雄港務警察所及保安警察第二總隊第三大隊移送台灣高雄地方法院檢
    察署檢察官偵查起訴。
      理      由
一、訊據上訴人即被告乙○○對於右開事供承不諱，並有被查獲時所攝之照片四張附
    卷及二次被查獲之未貼專賣憑證走私洋菸大衛杜夫牌共計二萬三千四百八十包、
    卡牌二千五百包扣案可稽，被告第二次被查獲之洋菸一萬八千四百八十包，係
    其於第一次被查獲前即向「阿林」買入，此據被告自警訊以迄本院審理時供述不
    移，雖其買進之確切日期，其警訊時係供稱八十九年二月二十日、二十一日左右
    ，檢察官於八十九年二月二十九日偵訊時則稱一個月前，原審審理時又稱係八十
    九年二月初第一次買進，本院審理時又稱係在八十九年二月十日買的，四次所供
    之時間均不相同，惟警訊時距被告犯罪之時間最為接近，記憶較為清楚，本院認
    應以被告警訊時之供述為可採，按洋煙係行政院依懲治走私條例規定所公告之「
    懲治走私條例公告管制物品項目及其數額」丙項第一款所示之管制進口物品，依
    該項規定，一次私運該項所規定物品一項或數額，其總額由海關照緝獲時之完稅
    價格計算，超過十萬元者，即應依懲治走私條例規定處罰。經查，被告二次被查
    扣之上開洋菸，於查獲時之完稅價格分別共計十七萬六千九百九十二元、四十二
    萬三千五百六十八元，有財政部高雄關稅局八十九年五月二日關緝字第八九０六
    ０四一八號函文一份在卷可憑，上開洋煙自屬懲治走私條例第二條第一項所稱之
    走私物品甚明。被告二次販入上開洋菸後，係預計分別以每箱進價加計五百元及
    每條進價加計五元之差價賣出，已據其供承在卷，其有營利之意圖甚明。綜上，
    本件事證明確，被告上開犯行堪以認定，應予依法論科。
二、按懲治走私條例第三條第一項之運送私運管制物品進口逾公告數額之走私物品罪
    ，法條文字並無限於運送他人所有或持有之走私物品為要件，故不論為他人運送
    或為自己運送，均應成立運送走私物品罪（最高法院八十二年度第三次刑事庭會
    議決議及八十四年度台上字第二五二五號判例均採此一見解可資參照）。又「運
    送」與「藏匿」同為前揭規定之犯罪構成要件行為態樣之一，同理可推，該條項
    之藏匿私運管制物品進口逾公告數額之走私物品罪，亦不以藏匿他人所有或持有
    之走私物品為要件，故不論為他人藏匿或為自己藏匿，亦均應成立藏匿走私物品
    罪；而上開條項所規定之「運送」、「銷售」及「藏匿」行為彼此之間，並無相
    互當然包括或內含之性質，故應屬數個各別獨立成罪之行為，有其中一行為，即
    足單獨構成犯罪，倘或兼而有之，且其數行為間具有牽連犯、連續犯或數罪併罰
    之關係者，即應依牽連犯、連續犯或數罪併罰之規定論處。再按銷售與販賣不同
    ，所謂「販賣」不以販入之後，復行賣出為要件，祇須以營利為目的，購入或賣
    出有一於此，其犯罪即屬成立，不以果以得利為必要，亦有最高法院二十五年非
    字第一二三號、六十七年台上字二五００號、六十八年台上字第六０六號等判例
    可資參照。是以，被告基於營利之意圖，販入、藏匿運送藏若私運管制進口逾公
    告數額未貼專賣憑證之走私洋菸，未及賣出即被查獲，核其所為，尚不能論以銷
    售走私物品罪名，應係犯懲治走私條例第三條第一項之運送私運管制物品進口逾
    公告數額之走私物品罪臺灣省內菸酒專賣暫行條例第三十七條第五款之販賣未貼
    憑證之菸類罪。及藏匿私運管制物品進口逾公告數額之走私物品罪。被告先後二
    次販入、運送私運管制物品進口逾公告數額洋菸之行為，均時間緊接，且方法相
    同，所犯又分別係同一罪名之罪，顯均係基於概括犯意為之，為連續犯，均應依
    刑法第五十六條規定論以一罪，並均加重其刑。
    又被告運送、藏匿之目的既在於販賣，是其所犯上開三罪間有方法結果之牽連關
    係，為牽連犯，應從一重之運送走私物品罪論處。公訴人於起訴書認被告販入之
    洋菸已售出，因認被告係屬犯臺灣省內於酒專賣暫行條例第三十七條第五款販賣
    未貼憑證之菸類罪及懲治走私條例第三條第一項銷售走私物品罪之想像競合犯，
    並就被告運送、藏匿私運走私物品罪行部分漏未起訴論載，然就起訴銷售走私物
    品罪部分，已據被告否認在卷，且亦無其他證據足資認定被告販入之洋菸已有售
    出之事實，故就此部分本應為無罪諭知，惟公訴人既認此部分與上開有罪之販賣
    未貼憑證菸類罪部分，有想像競合犯之裁判上一罪關係，爰不另為無罪之諭知，
    另就公訴人漏未起訴之運送、藏匿私運走私物品罪部分，因與販賣未貼憑證菸類
    罪部分，有牽連犯之裁判上一罪關係，其於審判不可分原則，應為起訴效力所及
    ，本院自得併予審理論究。
三、原審予以論罪科刑，固非無見，然查被告第一次被查獲運送走私洋菸（即第二次
    販入走私洋菸）係在八十八年二月二十二日上午十時許，原判決誤載為八十八年
    二月二十日，即與事實不符；(二)被告經檢察官交保後於八十九年二月二十九日被
    查獲之洋菸，係其早在第一次被查獲前之八十九年二月二十日左右向「阿林」買
    入，已如前述，原判決認被告係在經檢察官交保後，於八十九年二月二十九日再
    度向「阿林」購買，亦與事實不合；(三)被告第一次被查獲之洋菸上亞牌僅二千
    五百包，原判決理由第一項竟載稱有七千五百包（見原判決第三項第一行），亦
    有違誤。(四)原判決既認被告所犯之上開三罪有方法結果之牽連關係，應從一重之
    運送走私物品罪論處，即無數罪併罰及定應執行刑之問題，及原判決竟於理由欄
    載稱「就其所犯上開二罪，分別量處如主如所示之刑，並定其應執行刑」，顯有
    贅述之誤，被告上訴指摘原判決量刑太重，雖無理由，惟原判決既有可議，即屬
    無可維持，應由本院將原判決撤銷，審酌被告運送走私物品意圖販賣圖利之行為
    ，足以助長走私，影響課稅公平，且擾亂國內菸品價格市場之健全發展，影響國
    家經濟，惟念其犯後坦承犯行，態度尚稱甲好，既扣案洋菸尚未流入市面，未造
    成實質損害等一切情狀，仍如原審科處有期徒刑捌月。扣案未貼專賣憑證之大衛
    杜夫牌洋菸共計二萬三千四百八十包、卡亞牌洋二千五百包，係被告違反台
    灣省內菸酒專賣暫行條例規定經查獲之菸類，併依該條例第四十條第一款宣告沒
    收。至被告供犯所用之車牌號碼Ｅ四─八二二三號自用小貨車，係被告向不知情
    之弟謝伯旻所借用，非屬被告所有之物，業據謝伯旻於警訊陳明在卷，自不得併
    予宣告沒收，附此敘明。
四、被吉前未曾受有期徒刑以上刑之宣告，此有台灣高等法院被告前案紀錄表在卷可
    稽，其販入之洋菸尚未流入市面，即被查獲，損失不眥，且與妻離婚，有二子女
    賴其扶育，本院認刑之宣告，已足資教訓，諒無再犯之虞，以暫不執行為適當，
    爰併予諭知緩刑年，以啟自新。
據上論結，應依刑事訴訟法第三百六十九條第一項前段、第三百六十四條、第二百九
十九條第一項前段、懲治走私條例第三條第一項、第十一條、台灣省內菸酒專賣暫行
條第三十七條第五款、第四十條第一款、第十一條前段、第五十五條、第五十六條、
第七十四條第一款，罰金罰鍰提高標準條例第一條前段，判決如主文。
本案經檢察官朱文彬到庭執行職務。
中    華    民    國     八十九     年       八       月                日
                              臺灣高等法院高雄分院刑事第四庭
                                  審判長法官  莊  鎮
                                        法官  陳啟造
         法官  陳吉雄
右正本證明與原本無異。
如不服本判決，應於判決送達後十日內向本院提出上訴狀，其未述理由者並應於提
出上訴狀後十日內向本院補提理由書（應附繕本)。
                                      書記官  沈有進
中    華    民    國     八十九     年       八       月     二十四     日
附錄：本判決論罪科刑法條：
懲治走私條例第三條第一項：
運送、銷售或藏匿前條第一項之走私物品者，處五年以下有期徒刑、拘役或科或併科
新臺幣九萬元以下罰金。
臺灣省內菸酒專賣暫行條例第三十七條第五款：
有左列各款行為之一者，處一年以下有期徒刑拘役或科或併科五千元以下罰金。
五、違反第三十條之規定，販賣或轉讓未貼專賣憑證之菸類或酒類者。
                                                                        Ｆ


司法院資訊處製作；財團法人民間司法改革基金會備份。
